臺灣嘉義地方法院刑事判決　　　　　　　 96年度易字第321號
公　訴　人　臺灣嘉義地方法院檢察署檢察官
被　　　告　丙○○
上列被告因侵占案件，經檢察官提起公訴（九十六年度偵緝字第
三五二號），本院判決如下：
    主  文
丙○○連續犯侵占罪，處有期徒刑捌月，減為有期徒刑肆月，如
易科罰金以銀元參佰元折算壹日。
    事  實
一、緣民國九十五年四月間甲○○與乙○○約定借用乙○○為發
    票人、面額均為新臺幣（下同）五萬元之支票二紙，供甲○○執向他人調借現金，因甲○○不克前往，遂委託丙○○代
    向乙○○取票，丙○○遂於民國九十五年四月中旬某日下午
    五時許，至乙○○位於嘉義縣太保市過溝裡一鄰一之三號住
    處，自乙○○收受如附表一所示，發票人均為乙○○，付款
    人均為臺灣省合作金庫朴子支庫，面額均為五萬元，發票日
    均為九十五年五月十三日，帳號均為二五一之五號，支票號
    碼分別為ＧＥ0000000、ＧＥ0000000號之支
    票二紙。丙○○持有該支票二紙後，為償還自己所積欠他人
    賭債，竟意圖為自己不法之所有，基於概括之犯意，先於九
    十五年四月下旬某日，易持有為所有之意，將如附表一編號
    二所示票號ＧＥ0000000號支票侵占入己，並在嘉義
    縣太保市某處，持向不知情之余中達調借現金五萬元，旋以
    上開現金償還自己積欠賭債。後於同年五月上旬某日，易持
    有為所有之意，將如附表一編號一所示票號ＧＥ00000
    00號支票侵占入己，並在雲林縣北港鎮某處，持向不知情
    之綽號康丁之男子調借現金四萬餘元，旋以上開現金償還自
    己積欠賭債。嗣後，余中達委託顏小芬於九十五年五月十五
    日向嘉義縣中埔鄉中埔農會提示如附表一編號二支票，但因
    掛失止付遭到退票，始悉上情。
二、案經嘉義縣警察局中埔分局報告臺灣嘉義地方法院檢察署檢
    察官偵查起訴。
    理  由
一、本件被告丙○○未於言詞辯論終結前對於警詢調查筆錄、偵
    查訊問筆錄、退票理由單、掛失止付票據提示人資料查報表
    、遺失票據申報書、前案紀錄等傳聞證據之證據能力有所異
    議。因被告於本院審理時已坦承犯罪，自白且與前開傳聞證
    據內容相符，該等證據又查無顯不可信之情況，本院審酌予
    以採納之，無礙被告程序上之彈劾詰問權利，認前開傳聞證
    據合於刑事訴訟法第一百五十九條之四、之五等規定，因而
    具備證據能力，此先敘明之。
二、訊據被告對於事實欄所記載之犯行均坦承不諱（本院卷第四
    十頁審判筆錄），核與被害人甲○○指訴情節相符，復據證
    人乙○○、余中達、顏小芬等供述無訛（警卷第一頁至第六
    頁調查筆錄，偵字偵查卷第六頁至第七頁訊問筆錄，偵緝字
    偵查卷第十五頁至第十六頁訊問筆錄），並有如附表一編號
    二所示支票、退票理由單、掛失止付票據提示人資料查報表
    、遺失票據申報書等在卷可參（警卷第七頁至第九頁）。被
    告雖或否認犯行，辯稱其曾向甲○○表示欲借用如附表一所
    示支票二紙，然查，此情不獨為證人甲○○所堅決否認，被
    告就此亦無法提出任何證據以實其說，尤有進者，甲○○既
    然必須向乙○○借用票據調取現金，在其阮囊羞澀之際，當
    無在未取得任何對價之情形下慷慨提供被告票據，獨留自己
    積欠授信債務之理，是其所辯，與事理有違，顯係推卸責任
    之詞，不值採信。事證明確，其犯行堪予認定。
三、核被告所為，係犯刑法第三百三十五條第一項之侵占罪。被
    告行為後，九十五年六月十四日修正公布，同年七月一日施
    行之刑法施行法第一條之一第一項、第二項前段增訂「中華
    民國九十四年一月七日刑法修正施行後，刑法分則編所定罰
    金之貨幣單位為新臺幣。九十四年一月七日刑法修正時，刑
    法分則編未修正之條文定有罰金者，自九十四年一月七日刑
    法修正施行後，就其所定數額提高為三十倍。」等內容。而
    被告所犯之刑法第三百三十五條第一項自七十二年六月二十
    六日（即罰金罰鍰提高標準條例修正公布日）迄今未修正，
    其罰金法定刑為「一千元」，貨幣單位乃「銀元」，依罰金
    罰鍰提高標準條例第一條前段提高十倍，實為「銀元一萬元
    」，再經現行法規所定貨幣單位折算新臺幣條例第二條折算
    為「新臺幣三萬元」。刑法施行法於九十五年七月一日施行
    後，所定罰金之貨幣單位為新臺幣，就其所定數額提高三十
    倍，刑法第三百三十五條第一項之罰金法定刑「一千元」，
    依該規定折算，亦為「新臺幣三萬元」。是刑法施行法前開
    條文修正後，刑法第三百三十五條第一項「罪刑」並未變更
    。刑法施行法第一條之一第一項、第二項前段之法律效果乃
    將刑法分則罰金刑之貨幣單位從「銀元」轉換為「新臺幣」
    ，係一貨幣單位準據法，修正意旨亦止於釐清吾國先前易生
    混淆之貨幣單位系統，與罪刑無涉，尚無刑法第二條第一項
    新舊法比較適用之問題，自應適用現行有效之法律。
四、再被告行為後，九十四年一月七日修正，同年二月二日公布
    之刑法業於九十五年七月一日施行，本件所涉修正前後法律
    比較及適用之情形，詳如附表二編號一、三、四所示。其中
    刑法第三十三條第五款關於罰金定義之修正；其中刑法第五
    十六條關於連續犯刪除之修正；其中刑法第六十七條、第六
    十八條關於罰金最低度加重之修正，因修正前規定足使被告
    受較輕之刑罰，有利於行為人，應依刑法第二條第一項前段
    適用修正前之行為時法。前述法律變更均適用修正前之行為
    時法，毋庸審酌一體適用或分別適用修正前後法律。
五、被告先後侵占犯行，時間緊接，方法雷同，所犯係構成要件
    相同之罪名，顯係基於概括犯意為之，應依修正前刑法第五
    十六條連續犯規定論以一罪，並加重其刑。檢察官雖僅就被
    告侵占如附表一編號二所示支票之犯行提起公訴，未論及其
    他部分，然檢察官就犯罪事實一部起訴者，其效力及於全部
    ，本件被告之全部犯罪事實，既具有連續犯之裁判上一罪關
    係，已如前述，本院自得併予審理。
六、爰依被告之供述（本院卷第四十頁）及臺灣嘉義地方法院檢
    察署刑案資料查註紀錄表、臺灣高等法院被告前案紀錄表之
    記載（偵查前案卷宗，本院卷第四十五頁至第四十九頁），
    審酌被告因亟思償還賭債而犯罪之動機及目的；犯罪時未受
    明顯刺激；將受託持有支票侵占入己之手段；前有多次賭博
    前科之品行；國中畢業之智識程度；已婚，有二個小孩，失
    業中之生活狀況；所侵占票據面額合計為十萬元之危害；犯
    後仍未與被害人達成和解賠償損害；偵查中否認犯行，遲至
    審理時方坦承罪愆之態度等一切情狀，量處如主文所示之刑
    ，以資懲儆。被告行為後，中華民國九十六年罪犯減刑條例
    業於九十六年七月十六日施行，爰依該條例第二條第一項第
    三款規定減其刑期二分之一；被告所犯為最重本刑五年以下
    有期徒刑之罪，經減為六月以下有期徒刑，併依該條例第九
    條諭知易科罰金之折算標準；被告行為後，九十四年一月七
    日修正，同年二月二日公布之刑法業於九十五年七月一日施
    行，其中刑法第四十一條第一項前段易科罰金折算標準之修
    正，修正前規定較有利於行為人，應依刑法第二條第一項前
    段適用修正前規定（比較適用之理由詳見附表二編號二之說
    明）。
據上論斷，應依刑事訴訟法第二百九十九條第一項前段，刑法第
二條第一項前段、第五十六條（修正前）、第三百三十五條第一
項，刑法施行法第一條之一第一項、第二項前段，中華民國九十
六年罪犯減刑條例第二條第一項第三款、第七條、第九條，刑法
第二條第一項前段、第四十一條第一項前段（修正前），罰金罰
鍰提高標準條例第二條（刪除前），判決如主文。
本案經檢察官陳慧玲到庭執行職務。
中　　華　　民　　國　　96　　年　　7 　　月　　26　　日
                      刑事第五庭審判長  法  官  林信旭
                                        法　官  洪嘉蘭
                                        法  官  張道周
上列正本證明與原本無異。
如不服本判決，應於判決送達後10日內向本院提出上訴狀（應附
繕本）。告訴人或被害人如對於本判決不服者，應具備理由請求
檢察官上訴，其上訴期間之計算係以檢察官收受判決正本之日期
為準。
中　　華　　民　　國　　96　　年　　7 　　月　　26　　日
                                        書記官  黃意雯
附記本判決論罪之法條全文
刑法第三百三十五條第一項
意圖為自己或第三人不法之所有，而侵占自己持有他人之物者，
處五年以下有期徒刑、拘役或科或併科一千元以下罰金。
附表一
┌──┬─────┬───┬───────┬────┬───┬───┐
│編號│票號      │發票人│付款人        │發票日  │帳號  │面額  │
│    │          │      │              │        │      │      │
├──┼─────┼───┼───────┼────┼───┼───┤
│1   │GE0000000 │乙○○│臺灣省合作金庫│95.05.13│251-5 │50000 │
│    │          │      │朴子支庫      │        │      │      │
├──┼─────┼───┼───────┼────┼───┼───┤
│2   │GE0000000 │乙○○│臺灣省合作金庫│95.05.13│251-5 │50000 │
│    │          │      │朴子支庫      │        │      │      │
└──┴─────┴───┴───────┴────┴───┴───┘
附表二（打勾者表示有利於行為人）
┌──┬──┬───────────┬──┬────────────┐
│編號│條號│新法                  │比較│理由                    │
│    │    ├───────────┤適用│                        │
│    │    │舊法                  │結果│                        │
├──┼──┼───────────┼──┼────────────┤
│1   │33  │新條文                │    │(一)修正後刑法第三十三條第│
│    │    │主刑之種類如下：      │    │  四款僅將拘役之計算單位│
│    │    │四、拘役：一日以上，六│    │  由月更正為日，內容完全│
│    │    │    十日未滿。但遇有加│    │  相同，無涉刑度加重或減│
│    │    │    重時，得加至一百二│    │  輕，並無法律變更之情形│
│    │    │    十日。            │    │  ，應適用現行法規。    │
│    │    │五、罰金：新臺幣一千元│    │(二)修正前刑法第三十三條第│
│    │    │    以上，以百元計算之│    │  五款規定，罰金：一元以│
│    │    │    。                │    │  上，修正後則提高為，罰│
│    │    ├───────────┼──┤  金：新臺幣一千元以上，│
│    │    │舊條文                │ˇ  │  以百元計算之，致刑度有│
│    │    │主刑之種類如下：      │    │  加重之情形，應依新刑法│
│    │    │四、拘役：一日以上，二│    │  第二條第一項前段之規定│
│    │    │    個月未滿。但遇有加│    │  ，適用行為時法。（最高│
│    │    │    重時，得加至四個月│    │  法院刑事庭會議決議，下│
│    │    │    。                │    │  稱最高法院決議）      │
│    │    │五、罰金：一元以上。  │    │                        │
├──┼──┼───────────┼──┼────────────┤
│2   │41  │新條文                │    │修正前刑法第四十一條第一│
│    │    │犯最重本刑為五年以下有│    │項前段規定，犯最重本刑為│
│    │    │期徒刑以下之刑之罪，而│    │五年以下有期徒刑以下之刑│
│    │    │受六個月以下有期徒刑或│    │之罪，而受六個月以下有期│
│    │    │拘役之宣告者，得以新臺│    │徒刑或拘役之宣告，因身體│
│    │    │幣一千元、二千元或三千│    │、教育、職業、家庭之關係│
│    │    │元折算一日，易科罰金。│    │或其他正當事由，執行顯有│
│    │    ├───────────┼──┤困難者，得以一元以上三元│
│    │    │舊條文                │ˇ  │以下折算一日，易科罰金。│
│    │    │犯最重本刑為五年以下有│    │依修正前有效現已廢止之罰│
│    │    │期徒刑以下之刑之罪，而│    │金罰鍰提高標準條例第二條│
│    │    │受六個月以下有期徒刑或│    │規定，就其原定提高為一百│
│    │    │拘役之宣告，因身體、教│    │倍折算一日，即銀元一百、│
│    │    │育、職業、家庭之關係或│    │二百或三百元折算一日，換│
│    │    │其他正當事由，執行顯有│    │算成新台幣即三百、六百或│
│    │    │困難者，得以一元以上三│    │九百元折算一日。修正後同│
│    │    │元以下折算一日，易科罰│    │條項前段易科罰金折算標準│
│    │    │金。                  │    │則提高為以新台幣一千、二│
│    │    │                      │    │千或三千元折算一日，比較│
│    │    │                      │    │修正前後之適用結果，修正│
│    │    │                      │    │前之規定足使行為人受較輕│
│    │    │                      │    │之易刑處分，較有利於行為│
│    │    │                      │    │人，應依刑法第二條第一項│
│    │    │                      │    │前段之規定，應適用行為時│
│    │    │                      │    │法。（最高法院決議參照）│
├──┼──┼───────────┼──┼────────────┤
│3   │56  │新條文                │    │刑法修正之後，原屬連續犯│
│    │    │刪除                  │    │之數個犯罪行為，依新法應│
│    │    ├───────────┼──┤數罪併罰，比較修正前之規│
│    │    │舊條文                │ˇ  │定，可依裁判上一罪論處，│
│    │    │連續數行為而犯同一之罪│    │顯然罪刑之處罰內容發生變│
│    │    │名者，以一罪論。但得加│    │動，解釋上對於刑法第二條│
│    │    │重其刑至二分之一。    │    │第一項之解釋，應包括各種│
│    │    │                      │    │影響罪刑加重之規定，按刑│
│    │    │                      │    │法第二條之法律，係指刑罰│
│    │    │                      │    │所依存的整體法律狀態，故│
│    │    │                      │    │法律有變更應指足以影響行│
│    │    │                      │    │為的可罰性與法律效果的法│
│    │    │                      │    │令，因修正而有所變更而言│
│    │    │                      │    │，此部份修正自屬法律變更│
│    │    │                      │    │，應為新舊法之比較，經新│
│    │    │                      │    │舊法比較之結果，舊法以一│
│    │    │                      │    │罪論並得加重其刑較新法數│
│    │    │                      │    │罪分論併罰有利於行為人，│
│    │    │                      │    │應依舊刑法第五十六條規定│
│    │    │                      │    │論以一罪，並加重其刑。（│
│    │    │                      │    │最高法院會議，臺灣高等法│
│    │    │                      │    │院座談會決議）          │
├──┼──┼───────────┼──┼────────────┤
│4   │67  │新條文                │    │新法修正，罰金最低度同時│
│    │    │有期徒刑或罰金加減者，│    │加重之，使量刑範圍受到受│
│    │    │其最高度及最低度同加減│    │到限縮，行為人將受到較舊│
│    │    │之。                  │    │法罰金最低度較高之刑罰，│
│    │    ├───────────┼──┤行為人受處罰之實質內涵顯│
│    │    │舊條文                │ˇ  │有變更，應屬第二條第一項│
│    │    │有期徒刑加減者，其最高│    │之法律變更，自應比較新舊│
│    │    │度及最低度同加減之。  │    │法，適用最有利行為人之舊│
│    ├──┼───────────┼──┤法。（最高法院決議）    │
│    │68  │新條文                │    │                        │
│    │    │拘役加減者，僅加減其最│    │                        │
│    │    │高度。                │    │                        │
│    │    ├───────────┼──┤                        │
│    │    │舊條文                │ˇ  │                        │
│    │    │拘役或罰金加減者，僅加│    │                        │
│    │    │減其最高度。          │    │                        │
└──┴──┴───────────┴──┴────────────┘
